臺灣高等法院臺南分院刑事判決　　　　100年度上訴字第270號
上　訴　人　陳夏平
即　被　告
選任辯護人　嚴庚辰律師
　　　　　　林琦勝律師
上列上訴人因違反森林法案件，不服臺灣嘉義地方法院99年度訴
字第814號中華民國100年1月26日第一審判決（起訴案號：臺灣
嘉義地方法院檢察署99年度偵字第5755號），提起上訴，並於本
院審理中就被訴事實為有罪之陳述，經裁定依簡式審判程序審理
，判決如下：
    主  文
上訴駁回。
    事  實
一、陳夏平前曾因違背安全駕駛致交通危險罪，經原審法院以97
    年嘉交簡字第92號判處有期徒刑5月確定，於97年4月18日易
    科罰金執行完畢，仍不思悔悟。復與鄭文隆共同基於意圖為
    自己不法所有之犯意聯絡，於99年7月15日下午2時許，由陳
    夏平駕駛自用小客車搭載鄭文隆，並攜帶鄭文隆所有之電鏈
    鋸1支，共同前往嘉義縣阿里山鄉大埔事業區國有林班地117
    林班，將上開林班地內已傾倒之牛樟木分段切割成32塊（總
    材積約2.41立方公尺，山價為新台幣《下同》229,492元）
    ，以利搬運，而著手竊取坐落在上揭林班地內為行政院農業
    委員會林務局嘉義林區管理處（下稱嘉義林區管理處）所有
    之牛樟木。同（15）日下午6時許鄭文隆、陳夏平下山後，
    鄭文隆又找朱國元租賃貨車，並聯絡陳忠慶再與其同行上山
    。
    嗣朱國元即於同年月16日上午11時許，基於共同竊盜之犯意
    聯絡，依鄭文隆之指示租賃車牌N4-3031號之自用小貨車1部
    ，開往嘉義縣水上鄉○○村○○路6巷8號鄭文隆住處，與鄭
    文隆及陳忠慶會合，3人再於同（16）日中午12時許，共同
    搭乘該租賃之自用小貨車前往嘉義縣阿里山鄉草山村半嶺，
    與駕駛車牌6R-0447號自用小貨車之陳夏平會合，陳夏平並
    攜帶其所有之電鏈鋸2台、一字型起子3支、電鋸鏈1條、鋼
    索3條、鉸鏈盤1個、吊帶1條、輪胎鐵鍊2條、蓄電池頭燈1
    個、頭燈1個，與鄭文隆、朱國元、陳忠慶共同前往上開117
    林班地內。同（16）日下午3時許，鄭文隆、陳夏平、陳忠
    慶、朱國元共同基於意圖為自己不法所有之犯意聯絡，由朱
    國元依鄭文隆之指示，在上開林班地附近路口把風，鄭文隆
    、陳夏平、陳忠慶3人則共同將前一天所切割之上開32塊牛
    樟木，由嘉義縣阿里山鄉大埔事業區國有林班地117林班內
    搬運至位於半山腰之工寮，竊取得手後，將其中19塊牛樟木
    （材積約1.25立方公尺，山價為119,031元）搬上車牌6R-04
    47號自用小貨車，其餘13塊（材積約1.16立方公尺，山價為
    110,461元）則暫留在工寮附近。
    然因牛樟木數量較多，恐搬運延誤太晚，鄭文隆遂要求陳夏
    平撥打葉正信手機，央請葉正信偕同另2名工人上山幫忙搬
    運，並攜帶6、7個便當前往上開林班地，葉正信遂以1,500
    元之代價僱請李嘉宏、蔡俊錡上山幫忙搬運，3人隨即搭乘
    蔡俊錡駕駛之車牌8182-YB號自用小客車，於同（16）日下
    午5、6時許共同前往上開林班地即嘉169線道路44公里處附
    近某工寮，與鄭文隆等4人會合。渠等在工寮吃便當時，鄭
    文隆向朱國元、陳忠慶、陳夏平、葉正信、蔡俊錡等人表示
    上開牛樟木係違法之物，須儘早搬運下山比較安全，而葉正
    信、李嘉宏、蔡俊錡3人明知鄭文隆等人所竊得之牛樟木係
    贓物，仍基於搬運贓物之共同犯意聯絡，於同(16)日下午6
    時許，由李嘉宏、蔡俊錡依鄭文隆之指示，共同前往上開林
    班地前方茶場附近路口為鄭文隆等人搬運贓物之行為把風，
    而葉正信則與鄭文隆、陳忠慶、陳夏平4人共同將放置在車
    牌6R-0447號自用小貨車上之19塊牛樟木搬至車牌N4-3031號
    自用小貨車上。
    99年7月17日凌晨0時許，鄭文隆即指示將上開竊取牛樟木所
    使用之電鏈鋸2台、頭燈1個置於李嘉宏所有之車牌8182-YB
    號自用小客車，並由蔡俊錡駕駛上開自用小客車搭載李嘉宏
    、陳夏平先行離去；次由葉正信駕駛車牌6R-0447號自用小
    貨車載運電鋸鏈條1條、一字型起子3支、鋼索3條、鉸鏈盤1
    個、吊帶1條、輪胎鐵鍊2條及蓄電池頭燈1個等工具，並搭
    載陳忠慶；鄭文隆則駕駛車牌N4-3031自用小貨車，搭載朱
    國元及載運上開竊得之牛樟木19塊先後離開現場。嗣於同（
    17）日凌晨0時50分許，蔡俊錡駕駛之車牌8182-YB號自用小
    客車行經嘉義縣嘉169線公路31.5公里處時，經警攔查而獲
    悉上情，並扣得車牌6R-0447號、N4-3031自用小貨車各1部
    、車牌8182-YB號自用小客車1部、電鏈鋸2台、電鋸鏈條1條
    、一字型起子3支、鋼索3條、鉸鏈盤1個、吊帶1條、輪胎鐵
    鍊2條、蓄電池頭燈1個、頭燈1個及牛樟木19塊等物。
二、案經林務局嘉義林管處訴由嘉義縣警察局竹崎分局報告臺灣
    嘉義地方法院檢察署檢察官偵查起訴。（除陳夏平外，其餘
    同案被告鄭文隆等人均已經原審法院判決確定)
    理  由
一、本件上訴人即被告陳夏平所犯為死刑、無期徒刑、最輕本刑
    為3年以上有期徒刑以外之罪，於本院審理中就被訴事實為
    有罪之陳述，經審判長告知簡式審判程序之旨，並聽取公訴
    人、被告等之意見後，合議庭認為適宜，依刑事訴訟法第27
    3條之1第1項規定，裁定進行簡式審判程序，有關本件證據
    之調查，不受刑事訴訟法第159條第1項、第161條之2、第16
    1條之3、第163條之1及第164條至第170條規定之限制，先予
    敘明。
二、上開事實，業據被告陳夏平於偵、審中自白不諱，核與同案
    被告鄭文隆等人於偵、審中之供述，及證人呂芳浚（嘉義林
    區管理處奮起湖工作站達邦分站技術士）於警詢時之證述相
    符（見警卷第52至53頁；偵查卷第32至52頁、原審卷第80頁
    、第84至88頁、第149至151頁、第183至186頁、第192至196
    頁），並有嘉義林區管理處奮起湖工作站遺留木（贓物）數
    量明細書、大埔事業區第117林班牛樟盜伐被害位置圖、內
    政部警政署森林暨自然保育警察隊嘉義分隊扣押物品目錄表
    、贓物認領保管單、嘉義縣警察局竹崎分局樂野分駐所責付
    保管書各1份、車號查詢汽車車籍3份及現場查獲照片12張附
    卷可稽（見警卷第57至61頁、第82至95頁），復有電鏈鋸2
    台、電鋸鏈條1條、一字型起子3支、鋼索3條、鉸鏈盤1個、
    吊帶1條、輪胎鐵鍊2條、蓄電池頭燈1個、頭燈1個及牛樟木
    19塊等物扣案可資佐證，足認被告上開自白與事實相符，應
    屬可信。
三、雖被告辯稱：「渠受鄭文隆之僱用前往上開林班地搬運木材
    ，並不知所搬運者為牛樟木，翌日再與鄭文隆前往現場時，
    感覺鄭文隆所欲搬運之木材恐價值不菲，頓覺不妥，乃基於
    中止犯罪之意思與李嘉宏、蔡俊錡一起駕駛自用小客車離開
    ，被警查獲之地點距離案發現場已有1小時以上之車程，被
    告當時確有中止犯罪之意思，請求減輕或免除其刑」云云；
    惟按刑法第27條之所謂中止未遂或中止犯，以已著手於犯罪
    之實行，因己意中止或防止其結果之發生者為要件，如已著
    手於犯罪構成要件行為，並達於完成犯罪或既遂之程度，即
    無所謂中止未遂可言（最高法院72年度台上字第2711號、77
    年度台上字第4409號、89年度台上字第1202號判決）。
    本件被告陳夏平於99年7月15日下午2時許，即與同案被告鄭
    文隆攜帶電鏈鋸共同前往上開國有117林班地將傾倒之牛樟
    木分段切割成32塊，著手竊取國有林木之行為。同年月16日
    下午3時許，復與同案被告鄭文隆、陳忠慶、朱國元共同基
    於意圖為自己不法所有之犯意聯絡，由朱國元依鄭文隆之指
    示，在上開林班地附近路口把風，鄭文隆、陳夏平、陳忠慶
    3人則共同將前一天所切割之上開32塊牛樟木，由117林班地
    搬運至半山腰之工寮，將竊得之牛樟木置於自己實力支配下
    等情，已據被告於檢察官偵查中自承明確（見偵查卷第38頁
    ），依其犯罪之情節觀察，顯已達於竊盜既遂之程度，被告
    事後與其他同案被告先後搭車離開犯罪現場，自無所謂犯罪
    中止未遂可言。縱如被告所言第一天上山之時並不確知所「
    搬運」之木材為牛樟木，惟被告參與竊取國有林木之行為，
    即已構成犯罪，並不以確知林木名稱為必要，參酌被告上開
    偵查中之供述，足認其事後所辯顯係卸責之詞，並非可信。
    被告本件竊取國有林木之犯行，事證明確，堪以認定，應依
    法論科。
四、按森林係指林地及其群生竹、木之總稱。而所謂森林主產物
    ，依國有林林產物處分規則第3條第1款規定，係指生立、枯
    損、倒伏之竹木及餘留之根株、殘材而言；另所謂副產物依
    同條第2款規定，則指樹皮、樹脂、種實、落枝、樹葉、灌
    籐、竹筍、草類、菌類及其他主產物以外之林產物。被告與
    鄭文隆等人所竊取之牛樟木係臺灣原生之貴重林木，生育地
    分布範圍廣泛，海拔500公尺以上呈零星分布，可利用之牛
    樟木材多生長於國有林地內，顯屬森林主產物無疑。
    被告與鄭文隆、陳忠慶、朱國元4人結夥竊取上開森林主產
    物得手後，再以車牌6R-0447號及車牌N4-3031自用小貨車將
    竊得之牛樟木材搬運下山，核其所為，係犯森林法第52條第
    1項第4款及第6款之結夥2人以上竊取森林主產物，為搬運贓
    物使用車輛之加重竊取森林主產物罪。惟觸犯森林法第52條
    第1項之罪而兼具數款加重情形時，因竊取行為只有1個，仍
    只成立1罪，尚非法條競合或犯罪競合（最高法院69年台上
    字第3945號判例），是被告與鄭文隆、陳忠慶、朱國元4人
    結夥2人以上竊取森林主產物，為搬運贓物，使用車輛，雖
    兼具該罪2款加重情形，惟僅有1竊取行為，只成立1罪。被
    告與鄭文隆、陳忠慶、朱國元4人就上開犯行有犯意聯絡及
    行為分擔，均為共同正犯。又被告有如犯罪事實欄所載之前
    科紀錄，有臺灣高等法院被告前案紀錄表在卷可稽，其受有
    期徒刑執行完畢後5年內，故意再犯本件有期徒刑以上之罪
    ，為累犯，應依刑法第47條第1項規定加重其刑。
五、原審論以被告陳夏平上開罪名，依累犯規定加重其刑，並審
    酌被告高中肄業之智識程度，平日在山上幫忙父親打理麻竹
    林，家中尚有父、母、妻子及2名子女，渠與同案被告鄭文
    隆等人為牟取不法所得之犯罪動機，造成危害自然生態及森
    林資源，減損森林涵養水源、孕育萬物功能之犯罪結果，所
    竊取之牛樟木價值不斐，及犯罪後尚能坦認犯行，應有悔悟
    意思之犯後態度等一切情狀，認公訴人求處被告有期徒刑1
    年，尚嫌過重，量處被告有期徒刑8月，併科贓額即林木山
    價（229,492元，見原審卷第154至158頁嘉義林區管理處99
    年12月13日回函）2倍之罰金458,984元，並諭罰金如易服勞
    役以2,000元折算1日。復以扣案之電鏈鋸2台、電鋸鏈條1條
    、一字型起子3支、鋼索3條、鉸鏈盤1個、吊帶1條、輪胎鐵
    鍊2條、蓄電池頭燈1個及頭燈1個，係供本件犯罪所使用之
    物且屬被告陳夏平所有，業據被告供承在卷（見原審卷第18
    0頁），依刑法第38條第3項、第1項第2款規定均予宣告沒收
    。又以刑法第38條第1項第2款所定供犯罪所用或犯罪預備得
    沒收之物，必於犯罪有直接關係者，始屬相當（最高法院51
    年台非字第13號判例）；被告竊取森林主產物，為搬運贓物
    而有使用車輛之情形，雖應依法加重處罰，惟被告等人所使
    用之車牌6R-0447號自用小貨車，既係在竊取森林主產物得
    手後用以搬運贓物，自非與竊取森林主產物罪有直接關係，
    該車輛雖為被告陳夏平所有，亦無須依刑法第38條第1項第2
    款規定諭知沒收。
六、經核原判決認事用法，均無不合，量刑亦稱妥適。被告陳夏
    平猶執上開情詞（詳編號三）提起上訴，指摘原判決不當，
    非有理由，應予駁回。
據上論斷，應依刑事訴訟法第368條判決如主文。
本案經檢察官王碧霞到庭執行職務。
中    華    民    國   100    年    4     月    21    日
                  刑事第三庭    審判長法  官  陳義仲
                                      法  官  蔡勝雄
                                      法  官  楊清安
以上正本證明與原本無異。
如不服本判決應於收受送達後10日內向本院提出上訴書狀，其未
敘述上訴理由者，並得於提起上訴後10日內向本院補提理由書（
均須按他造當事人之人數附繕本）「切勿逕送上級法院」。
                                      書記官  蔡蘭櫻
中    華    民    國   100    年    4     月    21    日
附錄本案論罪科刑法條：
森林法第52條第1項
竊取森林主、副產物而有左列情形之一者，處6月以上5年以下有
期徒刑，併科贓額2倍以上5倍以下罰金：
一、於保安林犯之者。
二、依機關之委託或其他契約，有保護森林義務之人犯之者。
三、於行使林產採取權時犯之者。
四、結夥二人以上或僱使他人犯之者。
五、以贓物為原料，製造木炭、松節油、其他物品或培植菇類者
    。
六、為搬運贓物，使用牲口、船舶、車輛，或有搬運造材之設備
    者。
七、掘採、毀壞、燒燬或隱蔽根株，以圖罪跡之湮滅者。
八、以贓物燃料，使用於礦物之採取，精製石灰、磚瓦或其他物
    品之製造者。